【裁判字號】    89,訴,442
【裁判日期】    891006
【裁判案由】    槍砲彈藥刀械管制條例等
【裁判全文】
臺灣臺南地方法院刑事判決                          八十九年度訴字第四四二號
    公  訴  人  臺灣臺南地方法院檢察署檢察官
    被      告  丁○○
    指定辯護人  本院公設辯護人甲○○
右列被告因槍砲彈藥刀械管制條例等案件，經檢察官提起公訴（八十九年度偵字第二
一一一號、八十九年度偵字第二一三六號），本院判決如左：
    主  文
丁○○未經許可，寄藏手槍，累犯，處有期徒刑參年玖月，併科罰金新臺幣壹萬元，
罰金如易服勞役，以參佰元即新臺幣玖佰元折算壹日。制式手槍壹枝（含彈匣）、子
彈貳顆均沒收。又持有第二級毒品，累犯，處有期徒刑參月。安非他命參小包（毛重
肆點肆貳公克，含吸食器壹組），沒收銷燬之。應執行有期徒刑參年拾月，併科罰金
新臺幣壹萬元，罰金如易服勞役，以參佰元即新臺幣玖佰元折算壹日。制式手槍壹枝
（含彈匣）、子彈貳顆均沒收，安非他命參小包（毛重肆點肆貳公克，含吸食器壹組
），沒收銷燬之。
    事  實
一、丁○○曾於八十六年間，因犯賭博罪，經臺灣臺南地方法院判處有期徒刑三月確
    定，於八十七年九月十五日執行完畢，仍不知悔改。嗣於民國八十九年二月六日
    ，因丁○○之父委託丙○○（本院另行審結）護送丁○○前往國道高速公路麻豆
    交流道下搭車，丙○○乃搭乘由不知情之卓榮南駕駛之車號Ｒ五－五七八九號自
    用小客車，於當日清晨五時許，從臺南縣佳里鎮○○路「香格里拉小吃部」搭載
    丁○○預備前往麻豆交流道，惟因丁○○之男友乙○○（已判決）於途中阻攔，
    丙○○遂與乙○○發生衝突，丙○○為求離去，並阻止乙○○繼續追趕，竟持制
    式手槍一枝，朝乙○○方向射擊二槍。丙○○與丁○○駕車離去後，丙○○先於
    麻豆交流道將上開手槍、子彈、安非他命等物，交予丁○○寄藏於其所有之皮包
    內，丁○○明知該手槍、子彈、安非他命等物均屬違禁物，仍收受寄藏之，二人
    又搭乘計程車回臺南縣佳里鎮尋找丁○○之父未獲，再前往臺南市○○路尋找朋
    友，亦未尋獲，又前往臺南縣新營市，最後前往嘉義市○○路「凱撒汽車旅館」
    ，迄至八十九年二月六日上午十一時三十分許，為警於前址「凱撒汽車旅館」查
    獲，並於丁○○之皮包內，扣得第二級毒品安非他命三小包（毛重四．四二公克
    ，含吸食器一組）、制式手槍一枝（含彈匣一個）、子彈五發（其中三發業經試
    射滅失）等物。
二、案經臺南縣警察局佳里分局報告臺灣臺南地方法院檢察署檢察官偵查起訴。
    理  由
一、訊據被告丁○○於本院審理時，雖坦承前引持有毒品及槍彈之犯行（本院八十九
    年九月二十二日審判筆錄），惟審諸被告於警、偵訊及本院初訊（本院八十九年
    五月三日訊問筆錄）時，均辯稱不知同案被告丙○○將安非他命及手槍等放置於
    其皮包內，至於本院進行言詞辯論程序時，則全部承認檢察官所起訴犯行，並要
    求本院不要繼續訊問，足見被告於言詞辯論程序中所為陳述，乃心情激動下之情
    緒反應，不能表示被告之真意，自亦不能認為被告已自白犯罪。次查，同案被告
    丙○○於警、偵訊及本院審理時，雖供稱伊在麻豆交流道將安非他命、手槍等放
    入被告之皮包中，並未告知被告云云，惟丙○○持手槍朝乙○○射擊後，隨即與
    被告共同搭乘案外人卓榮南汽車前往麻豆交流道，後又共同改搭計程車先後前往
    臺南縣佳里鎮、臺南市○○路、臺南縣新營市，最後再前往嘉義市○○路「凱撒
    汽車旅館」等情，此為丙○○於警訊及本院審理時所自承，經詢及為何不依原定
    計畫送被告搭車至高雄，卻如此迂迴往復多次，則答稱係為處理手槍，因而先後
    前往被告之父及朋友住處，但均未尋獲其人，最後始前往嘉義市「凱撒汽車旅館
    」等語（本院八十九年九月二十二日審判筆錄），足見丙○○於槍擊乙○○後，
    亟欲尋求他人協助處理之情，而其間被告均與丙○○同行，自不可能全然不知；
    且丙○○與被告自槍擊後，既然並未分開，丙○○亦無將伊原持有之毒品、手槍
    等物，特意寄藏於被告皮包內之必要，是本院認被告於警、偵訊中所辯不知被告
    丙○○將毒品、手槍等放入其皮包內云云，自非足採。此外，復有安非他命三小
    包，及制式手槍一枝（含彈匣）、子彈五發扣案，而前開手槍、子彈經送內政部
    警政署刑事警察局鑑驗結果：送鑑制式手槍（西德）一枝（槍枝管制編號：
    0000000000），認係德國SIGSAUER廠製P226型制式口徑9mm半自動手槍，槍號為
    U131693，槍管內具六條右旋之來復線，機械性能良好，可擊發子彈，認具殺傷
    力。送鑑制式子彈五顆（試射三顆），認均係制式口徑9mm半自動手槍彈（彈底
    標記四顆為LUGER G.F.L. 9mm、一顆為R-P LUGER 9mm），認均具殺傷力等語，
    前開手槍及子彈為槍砲彈藥刀械管制條例列管之槍械，自無疑義。本件事證已臻
    明確，被告犯行可以認定。
二、核被告未經許可寄藏手槍、有殺傷力之子彈，以及持有第二級毒品安非他命，所
    為係犯槍砲彈藥刀械管制條例第七條第四項之未經許可寄藏手槍罪、第十二條第
    四項之未經許可寄藏子彈罪，及毒品危害防制條例第十一條第二項之持有第二級
    毒品罪。被告固有持有手槍、子彈之客觀事實，惟該手槍、子彈原係同案被告丙○○所有，事後始交付被告保管，是就被告行為態樣觀之，應成立寄藏行為，公
    訴意旨認被告收受持有手槍、子彈之行為，係犯槍砲彈藥刀械管制條例第七條第
    四項、第十二條第四項之未經許可，持有手槍、子彈罪，應有未洽。被告於同一
    時地，一行為而觸犯上開寄藏手槍、持有子彈二罪名，為想像競合犯，應從較重
    之寄藏手槍罪處斷；又被告所犯前開未經許可持有手槍罪與持有第二級毒品罪，
    行為不同，犯意個別，應分論併罰。另被告於八十六年間，因犯賭博罪，經本院
    判處有期徒刑三月，於八十七年九月十五日執行完畢，被告於五年內再犯本件有
    期徒刑以上之罪，應依累犯規定加重其刑。末查被告因與同案被告丙○○共同逃
    避警方追緝，而寄藏扣案之手槍、子彈，就其犯罪情狀觀之，應認該手槍、子彈
    仍在丙○○之實力支配範圍內，與一般為人寄藏槍彈情況、危害治安程度尚有區
    分，是被告行為，客觀上固該當槍砲彈藥刀械管制條例第七條第四項之罪，惟實
    質上並未另行對社會治安、他人之生命身體安全造成侵害，本院因認以最低刑度
    量處五年有期徒刑，則猶嫌過重，被告犯罪之情狀尚非無可憫恕，爰依刑法第五
    十九條減輕其刑，並依同法第七十一條第一項規定，先加重後減輕之。爰審酌被
    告因與被告丙○○共同逃避警方追緝，因而持有手槍、子彈與毒品安非他命，其
    行為並無重大惡性，亦未對其他法益形成危害，以及犯罪後態度等一切情狀，量
    處如主文所示之刑，並諭知罰金易服勞役之折算標準，以資懲儆。扣案制式手槍
    一枝、子彈二發，及安非他命三小包，均為違禁物，應分別依刑法第三十八條第
    一項第一款、毒品危害防制條例第十八條規定沒收或沒收銷燬之。
三、末按人民身體之自由應予保障，憲法第八條設有明文。限制人身自由之法律，其
    內容須符合憲法第二十三條所定要件。保安處分係對受處分人將來之危險性所為
    拘束其身體、自由等之處置，以達教化與治療之目的，為刑罰之補充制度。本諸
    法治國家保障人權之原理及刑法之保護作用，其法律規定之內容，應受比例原則
    之規範，使保安處分之宣告，與行為人所為行為之嚴重性、行為人所表現之危險
    性，及對於行為人未來行為之期待性相當。槍砲彈藥刀械管制條例第十九條第一
    項規定：「犯第七條、第八條、第十條、第十一條、第十二條第一項至第三項、
    第十三條第一項至第三項之罪，經判處有期徒刑者，應於刑之執行完畢或赦免後
    ，令入勞動場所，強制工作，其期間為三年。」此項規定不問對行為人有無預防
    矯治其社會危險性之必要，一律宣付強制工作三年，限制其中不具社會危險性之
    受處分人之身體、自由部分，其所採措施與所欲達成預防矯治之目的及所需程度
    ，不合憲法第二十三條所定之比例原則。犯上開條例第十九條所定之罪，不問對
    行為人有無預防矯治其社會危險性之必要，一律宣付強制工作三年之部分，與本
    解釋意旨不符，應自本解釋公布之日起不予適用。犯該條例第十九條第一項所列
    舉之罪，依個案情節符合比例原則部分，固應適用該條例宣告保安處分；至不符
    合部分而應宣告保安處分者，則仍由法院斟酌刑法第九十條第一項規定之要件，
    依職權為之，於此，自無刑法第二條第二項之適用，亦即仍有從新從輕原則之適
    用，司法院大法官會議釋字第四七一號解釋可供參照。本諸前開解釋，犯槍砲彈
    藥刀械管制條例第十九條第一項所列舉之罪者，應依比例原則，審究被告有無預
    防矯治其社會危險性之必要，若依個案情節符合比例原則者，固得適用該條例宣
    告保安處分，至不符合部份而應宣告保安處分者，則由法院斟酌刑法第九十條第
    一項規定依職權為之，至該個案經比例原則審查，認無預防矯治其社會危險性之
    必要者，自不應宣告保安處分。對持有槍械者宣告強制工作之保安處分，固足以
    產生一般預防效果，使人民因畏懼受此等刑罰而不為違反槍砲彈藥刀械管制條例
    之構成要件行為，亦即強制工作之保安處分可認係預防違法行為之適當手段；然
    就違反槍砲彈藥刀械管制條例之被告個人而言，則應進一步審究既有之刑罰是否
    已足產生特別預防效果，而無另行宣告保安處分之必要。經查，本件被告係因與
    同案被告丙○○共同逃亡，因而持有原為丙○○所持有之手槍、子彈，其持有時
    間短暫，亦非本於長期持有之意思而為，惡性並非重大，已如前述，是被告之行
    為，雖於客觀上仍該當槍砲彈藥刀械管制條例第七條第四項之構成要件，然對社
    會治安尚無重大危害，其經此偵審諭知有期徒刑之宣告併沒收該槍枝，已足資警
    惕，矯治其社會危險性，本院因認被告並無另行宣告強制工作之保安處分必要。
據上論斷，應依刑事訴訟法第二百九十九條第一項前段，毒品危害防制條例第十一條
第二項、第十八條，槍砲彈藥刀械管制條例第七條第四項、第十二條第四項，刑法第
十一條前段、第五十五條、第四十七條、第五十九條、第五十一條第五款、第十款、
第四十二條第二項、第三十八條第一項第一款，罰金罰鍰提高標準條第二條，判決如
主文。
本案經檢察官張太龍到庭執行職務。
中    華    民    國      八十九    年      十        月        六      日
                              臺灣臺南地方法院刑事第四庭
                                      法  官  吳  坤  芳
右正本證明與原本無異。
如不服本判決，應於判決送達後十日內向本院提出上訴狀( 應附繕本 )。
                                      書記官  馬  愛  君
中    華    民    國      八十九    年      十        月        六      日
附錄本案論罪科刑法條全文：
毒品危害防制條例第十一條：
持有第一級毒品者，處三年以下有期徒刑、拘役或新台幣五萬元以下罰金。
持有第二級毒品者，處二年以下有期徒刑、拘役或新台幣三萬元以下罰金。
持有專供製造或施用毒品之器具者，處一年以下有期徒刑、拘役或新台幣一萬元以下
罰金。
槍砲彈藥刀械管制條例第七條：
未經許可，製造、販賣或運輸火砲、肩射武器、機關槍、衝鋒槍、卡柄槍、自動步槍
、普通步槍、馬槍、手槍或各類砲彈、炸彈、爆裂物者，處死刑、無期徒刑或七年以
上有期徒刑；處徒刑者，併科新台幣三千萬元以下罰金。
未經許可，轉讓、出租或出借前項所列槍砲、彈藥者，處無期徒刑或五年以上有期徒
刑，併科新台幣一千萬元以下罰金。
意圖供自己或他人犯罪之用，而犯前二項之罪者，處死刑或無期徒刑；處徒刑者，併
科新台幣五千萬元以下罰金。
未經許可，持有、寄藏或意圖販賣而陳列第一項所列槍砲、彈藥者，處五年以上有期
徒刑，併科新台幣一千萬元以下罰金。
第一項至第三項之未遂犯罰之。
槍砲彈藥刀械管制條例第十二條：
未經許可，製造、販賣或運輸子彈者，處一年以上七年以下有期徒刑，併科新台幣五
百萬元以下罰金。
未經許可，轉讓、出租或出借子彈者，處六月以上五年以下有期徒刑，併科新台幣三
百萬元以下罰金。
意圖供自己或他人犯罪之用，而犯前二項之罪者，處三年以上十年以下有期徒刑，併
科新台幣七百萬元以下罰金。
未經許可，持有、寄藏或意圖販賣而陳列子彈者，處五年以下有期徒刑，併科新台幣
三百萬元以下罰金。
第一項至第三項之未遂犯罰之。


司法院資訊處製作；財團法人民間司法改革基金會備份。
